臺灣彰化地方法院民事判決
110年度再易字第10號
再審原告    張漢田  
訴訟代理人  林見軍律師
再審被告    陳再權  
上列當事人間請求給付承攬報酬事件，再審原告對於民國110年4
月9日本院108年度簡上字第102號確定判決提起再審之訴，本院
不經言詞辯論，判決如下：
    主 　　 文
再審之訴駁回。
再審訴訟費用由再審原告負擔。
    事實及理由
一、按再審之訴，應於30日之不變期間內提起。前項期間自判決
    確定時起算，判決於送達前確定者，自送達時起算。民事訴
    訟法第500條第1項、第2項前段定有明文。查本院108年度簡
    上字第102號確定判決（下稱原確定判決）於民國110年4月9
    日判決，110年4月12日公告確定，再審原告於110年4月15日
    日收受原確定判決（見本院108年度簡上字第102號卷二第13
    9頁），其於110年5月14日提起再審之訴，未逾30日之法定
    不變期間。
二、再審原告主張：
  ㈠再審被告於前訴訟程序第一審主張雙方有先為給付之約定，
    故本此約定而為請求，但第二審卻改為終止後之承攬契約所
    施作部分，依民法第511條請求。再審原告早表達雙方對於
    各該工項單價並沒有約定，再審被告所為請求權基礎變更，
    明顯涉及訴之變更，再審原告早表不同意。前者之基礎事實
    是雙方有無先為一部給付之約定，所以不管工程進度為何、
    有無完工，若真有該約定，那就要給付該約定的金額。而後
    者之基礎事實，則是對應再審被告有無依約施作各該工項、
    各該具體數量又是為何。二者基礎事實怎會同一？故原確定
    判決准再審被告訴之變更，有民事訴訟法第496條第1項第1
    款「適用法規顯有錯誤者」之違誤。　　
  ㈡本件乃實作實付問題，再審原告不僅在前訴訟第一審一再主
    張再審被告有很多工項沒有依約施作，且就算有施作數量、
    品質也有不足，並在第二審提出整理之表格，並附註與卷内
    物證有不符之抗辯主張。再審原告前已一再陳明本次鑑定單
    位前後做了二次鑑定，第一份是去實地履勘做成第一次鑑定
    報告，之後再審被告再請求補充鑑定所以出現第二份補充鑑
    定，但第二份補充鑑定是對應「形式上的圖說」而來的估價
    ，並不是對應雙方口中所稱「客觀實作實算的現狀」而來的
    鑑定結果，所以當然不能用該「第二份的補充鑑定」作為審
    斷依據。與此同時，再審原告更特針對該「第二份的補充鑑
    定」有缺失與錯誤的地方，以附表一的表格方式逐一指出錯
    誤的地方，並於附註欄内詳陳卷內對應之證據，引為證明該
    「第二份的補充鑑定」有缺失與錯誤的證據基礎（註：表一
    說明，附表一A部分是對應補充鑑定的各該項目單價估價而
    來，附表一B是逐一根據補充鑑定的各該項目所作的回應及
    舉證，裡面包括認同鑑定結果以及再審被告根本未施作的以
    及有施作但單價跟數量與事證不符，所才用三個色塊區別表
    示）。
　㈢原確定判決對於卷存足以證明該「第二份的補充鑑定」有缺
    失與錯誤證據視而不見，置之不理，也未逐一說明取捨之理
    由。兩造與前訴訟程序法官於109年1月9日有到現場勘驗過
    ，再審原告也詳述沒有依約施作，或有施作但數量、品質均
    不足之主張。甚者，再審被告在一審也自承工程進度並沒有
    全數完成，並附上尚未完工、施作的相片，足以證明「第二
    份的補充鑑定」結果錯誤。原確定判決率為採信「第二份補
    充鑑定」結果引為判決基礎，此自有認定事實不依證據之違
    法率斷之處，是原確定判決有民事訴訟法第497條規定「就
    足影響於判決之重要證物，漏未斟酌」之再審理由等語。並
    聲明：⑴原確定判決予以廢棄。⑵上開廢棄部分，再審被告在
    第一審、第二審之訴予以駁回。⑶上開廢棄部分，第一、二
    審及再審之訴訟費用均由再審被告負擔。
三、再審被告具狀在卷抗辯略以：原確定判決准訴之變更並無不
    法，亦無漏未斟酌證物之情事，再審並無理由等語。　　
四、按再審之訴顯無再審理由者，得不經言詞辯論，以判決駁回
    之，民事訴訟法第502條第2項定有明文。本件再審原告主張
    原確定判決准再審被告訴之變更違背法令云云，查據原確定
    判決已敘明係認屬基礎事實同一之承攬事件，合於民事訴訟
    法第255條第1項但書而准予訴之變更，依同法第258條第1項
    ，當事人不得聲明不服之規定，應無再審原告所指適用法規
    顯有錯誤之情事。
五、次按不得上訴於第三審法院之事件，經第二審確定之判決，
    如就足影響於判決之重要證物，漏未斟酌者，亦得提起再審
    之訴，民事訴訟法第497條前段定有明文。本件再審原告雖
    主張原確定判決漏未斟酌其對「第二份的補充鑑定」所提附
    表一，有民事訴訟法第497條規定之再審事由云云。惟再審
    原告所稱附表一係其於前訴訟程序對補充鑑定報告提出書狀
    表示意見，並非證物。且再審原告於前訴訟程序已主張上開
    附表一事由（見原確定判決第7頁），原確定判決亦已斟酌
    兩造主張及相關事證而認定補充鑑定報告是否可採（見原確
    定判決第10至13頁），並無足影響於判決之重要證物漏未斟
    酌之情事。
六、綜上所述，本件再審之訴顯無再審事由，爰不經言詞辯論，
    以判決駁回之。
七、依民事訴訟法第502條第2項、第78條，判決如主文。
中　　華　　民　　國　　111 　年　　6 　　月　　27　　日
             民事第三庭   審判長法　官　洪榮謙
   　　　　　　                 法　官  洪堯讚
　　　　　　　　　　　　　　　　法　官　羅秀緞
以上正本係照原本作成。
不得上訴。
中　　華　　民　　國　　111 　年　　6 　　月　　27　　日
                                書記官　蔡忻彤